臺灣臺南地方法院刑事判決　　　　　　　 99年度訴字第367號
公　訴　人　臺灣臺南地方法院檢察署檢察官
被　　　告　白豈彰
選任辯護人　裘佩恩律師
　　　　　　魏琳珊律師
上列被告因違反槍砲彈藥刀械管制條例案件，經檢察官提起公訴
（九十八年度營偵字第一九五三號），本院判決如下：
    主  文
白豈彰無罪。
    理  由
一、公訴意旨略稱：被告白豈彰明知非經中央主管機關許可，不
    得持有槍砲彈藥刀械管制條例第四條第一項第一、二款所示
    之槍枝及子彈，仍於民國九十八年十一月五日，在南投縣草
    屯鎮某處，以新臺幣（下同）三萬五千元之代價，向不詳真
    實姓名及年籍綽號「阿明」之男子，購得具有殺傷力之仿SI
    GSAUER廠半自動手槍製造之改造手槍一把（含彈匣一個，槍
    枝管制編號：0000000000號）及具有殺傷力之子彈八顆（下
    稱系爭槍彈），而持有上開改造手槍及子彈。嗣於九十八年
    十一月九日晚間九時許，乘坐友人劉哲龍（另為不起訴處分
    ）駕駛之車牌號碼3V－0739號自用小客車（下稱系爭車輛）
    ，行經臺南縣後壁鄉○道○號○路北向280公里處時，因未
    依規定車道行駛為警攔查，並徵得白豈彰、劉哲龍之同意搜
    索車內，當場於右前車座查扣系爭槍彈，因認被告涉犯槍砲
    彈藥刀械管制條例第八條第四項中未經許可持有具殺傷力之
    手槍、同條例第十二條第四項之未經許可持有具殺傷力之子
    彈等罪嫌等語。
二、按犯罪事實應依證據認定之，無證據不得認定其犯罪事實，
    又不能證明被告犯罪者，應諭知無罪之判決，刑事訴訟法第
    一百五十四條第二項及第三百零一條第一項分別定有明文。
    復按事實之認定，應憑證據，如未能發現相當證據，或證據
    不足以證明，自不能以推測或擬制之方法，為裁判基礎；認
    定犯罪事實所憑之證據，雖不以直接證據為限，間接證據亦
    包括在內，然而無論直接或間接證據，其為訴訟上之證明，
    須於通常一般之人不致有所懷疑，而得確信其為真實之程度
    者，始得據為有罪之認定，倘其證明尚未達到此一程度，而
    有合理之懷疑存在時，即無從為有罪之認定；刑事訴訟法第
    一百六十一條第一項規定，檢察官就被告犯罪事實，應負舉
    證責任，並指出證明之方法，是檢察官對於起訴之犯罪事實
    ，應負提出證據及說服之實質舉證責任，倘其所提出之證據
    ，不足為被告有罪之積極證明，或其指出證明之方法，無從
    說服法院以形成被告有罪之心證，基於無罪推定之原則，自
    應為被告無罪判決之諭知（最高法院四十年度台上字第八六
    號、七十六年度台上字第四九八六號、九十二年度台上字第
    一二八號判例可資參照）。
三、公訴人認被告涉有上開犯行，無非係以：被告曾於檢察官偵
    查時坦承犯行，並就其取得槍彈細節交待完整，核與證人劉
    哲龍於偵查及法院審理時結證情節相符；且扣案系爭槍彈經
    送內政部警政署刑事警察局鑑定之結果，均具殺傷力；又證
    人陳海強、吳松儒於法院訊問前即已與被告討論案情多次，
    甚至看過本案筆錄，有與被告勾串之虞，且證人劉哲龍與證
    人陳海強、吳松儒均不熟識，當無當其二人面前展示槍枝之
    可能，是其二人所證曾見被告持有系爭槍枝等情，應不足採
    ；另被告經送法務部調查局施以測謊鑑定之結果，被告對(一)
    扣案槍枝不是伊的。(二)槍枝不是伊藏在車上的等問題，經測
    試呈情緒波動反應，研判有說謊等為其論據。
四、訊據被告堅詞否認有何持有具殺傷力之手槍及子彈之犯行，
    並辯稱：案發當日伊上午駕駛系爭車輛載證人劉哲龍至臺南
    購買毒品，至晚間九時許欲開車回彰化時，因伊表示身體不
    舒服，即改由劉哲龍接手駕車開上新營交流道，伊即坐在後
    座休息，未料劉哲龍駕車至新營收費站時，因誤闖回數票車
    道遭警攔停，值勤警員在未經同意之情形下，即動手搜索伊
    身體，並在系爭車輛內搜到系爭槍彈，之後員警將伊二人帶
    回警局，始在伊身上搜出毒品，而劉哲龍於警詢後在拘留室
    中，告知伊其本身尚有九年半的假釋未執行，如果再犯要關
    很久，且若伊二人均否認系爭槍彈來源，二人均會被檢察官
    聲請法院收押禁見，因而要求伊為其頂替持有槍彈之犯行，
    之後會再想辦法幫伊解決云云，伊因而信以為真，遂於檢察
    官偵查時坦承持有系爭槍彈，並依劉哲龍所交代如何取得系
    爭槍彈之過程告知檢察官而獲得交保，惟劉哲龍於伊交保後
    即不聞不問，而系爭槍彈並非伊所有，伊亦不知劉哲龍於案
    發當日係於何時將系爭槍彈帶上系爭車輛內，僅知系爭槍彈
    係劉哲龍向姓名年籍不詳綽號「阿標」之人處所取得，欲用
    以籌錢償還積欠伊之債務之用，而本件系爭槍彈係警員違法
    搜索所查扣，應無證據能力等語置辯。經查：
  (一)本件被告及證人劉哲龍於九十八年十一月九日晚間九時許，
    由劉哲龍駕駛被告系爭車輛後載被告，於行經臺南縣後壁鄉
    ○道一號公路北向280公里處之「新營收費站」時，因持現
    金穿越回數票車道，未依規定車道行駛之違規行為，為現場
    值勤員警郭仲義、陳建志及莊敬志攔停盤查，嗣警員陳建志
    未帶身份證件之駕駛劉哲龍違規事實，並帶同其至收費票亭
    填寫身分資料並繳費時，警員郭仲義以手電筒隔著車窗照射
    系爭車輛右前座之結果，發現該處腳踏墊上黃色透明塑膠袋
    內露出黑色把手，疑似藏有手槍之違禁物，遂以手勢示意警
    員陳建志系爭車輛內藏有違禁物，經陳建志口頭獲得劉哲龍
    同意搜索系爭車輛之許可後，遂以手勢示意警員郭仲義可開
    車門搜索系爭車輛，郭仲義遂在系爭車輛副駕駛座腳踏墊上
    扣得系爭槍彈，而被告則在與警員返回派出所後，經警搜身
    扣得海洛因、安非他命各一包及吸食器一個等情，業據證人
    即國道公路警察局第四分隊警員陳建志及郭仲義於本院審理
    時證述明確，核與證人劉哲龍於本院審理時所證案發當日遭
    警攔停及查獲系爭槍彈之情節大致相符，並有被告及證人劉
    哲龍簽名、蓋指印同意搜索之搜索扣押筆錄各一份附卷可稽
    ，足見證人陳建志及郭仲義於本院所證：其等係在車窗外見
    車內放置有違禁物，因而在徵求駕駛系爭車輛之劉哲龍同意
    後，依法搜索系爭車輛等語，應屬實在，被告辯稱系爭槍彈
    係警員在未經其同意下任意違法搜索所取得，應無證據能力
    云云，即不足採，而本案經警所扣得之系爭槍彈即有證據能
    力，合先敘明。
  (二)而警方於案發當日在被告所有之系爭車輛上所查獲之系爭槍
    彈經送內政部警政署刑事警察局鑑定之結果，其中送鑑子彈
    八顆，認均係口徑9MM制式子彈，採樣三顆試射，可擊發，
    認均具殺傷力；送鑑手槍一枝（槍枝管制編號0000000000）
    ，認係改造手槍，研判由仿SIG SAUER廠半自動手槍製造之
    槍枝，換裝土造金屬槍管及土造金屬滑套而成，擊發功能正
    常，可供擊發適用子彈使用，認具殺傷力等情，有該局九十
    八年十二月四日刑鑑字第0980159664號鑑驗書一紙在卷可參
    ，自屬於槍砲彈藥刀械管制條例第四條第一項第一款、第二
    款及同條例第五條所規定非經中央主管機關許可，不得持有
    之手槍及子彈。
  (三)被告於偵查中雖坦承扣案之系爭槍彈係其所有，且係其於九
    十八年十一月五日在南投縣草屯鎮某處，以三萬五千元向綽
    號「阿明」之男子所購得一節，而核與證人劉哲龍於偵查及
    本院審理時所證：系爭槍彈係被告所有，並於案發當日遭警
    查獲前取出放置於副駕駛座腳踏墊上等語相符，然查：
  1.被告於本院所辯：系爭槍彈係證人劉哲龍所持有，而其與劉
    哲龍在警局做完筆錄，一同在拘留室等待移送檢察署複訊時
    ，因劉哲龍告知其本身有九年半的「帳尾」（即假釋刑期）
    尚未執行，若因本件持有槍彈案件遭撤銷假釋會被關很久，
    且其二人均否認系爭槍彈之來源，二人均會被檢察官聲請法
    院收押禁見，因而要求其頂替持有系爭槍彈之犯行，之後會
    再想辦法幫其解決云云，其因擔心被法院羈押禁見，且不知
    持有槍彈罪係重罪，遂同意劉哲龍之要求，並於檢察官訊問
    時依劉哲龍於拘留室所交代取得系爭槍彈之情形告知檢察官
    ，以為劉哲龍頂替等情，雖為證人劉哲龍所否認，惟被告及
    證人劉哲龍於九十八年十一月九日晚間九時許為警查獲持有
    系爭槍彈後，至隔日上午八時許移送偵查隊前，均係一同暫
    押於國道公路警察局第四警察隊新營分隊之拘留室內，確有
    交談之可能一情，業據證人郭仲義及陳建志於本院審理時證
    述甚詳。且證人劉哲龍前於八十二年間因非法販賣化學合成
    麻醉藥品、吸食安非他命及施用煙毒等案件，分別經臺灣高
    等法院及臺灣板橋地方法院判處有期徒刑十五年及六月、三
    年四月，應執行有期徒刑十八年確定，於九十一年八月二十
    三日縮短刑期假釋出監，假釋期間原應於一百年三月十日期
    滿，假釋期間附保護管束，經臺灣板橋地方法院依據中華民
    國九十六年罪犯減刑條例之規定，於九十七年三月十八日以
    九十七年度聲字第五０一號，將上開三罪各減為有期徒刑十
    五年、三月及一年八月，並定其應執行刑為有期徒刑十六年
    六月確定，指揮書執畢日期為九十九年三月十三日，羈押折
    抵三百七十三日，累進縮刑一百九十四日，假釋付保護管束
    期間則於九十八年八月三十一日縮刑期滿等情，有卷附臺灣
    高等法院被告前案紀錄表一份可按，可知本件案發日期正介
    於劉哲龍上開刑事確定案件假釋縮刑期滿日及原指揮書執畢
    日期之間；又證人劉哲龍於本案遭警查獲當日時，確曾向警
    員提及其當時尚在假釋期間，還有帳尾一節，亦據證人即警
    員郭仲義於本院審理時結證屬實，足證證人劉哲龍於本件案
    發當時，確有誤認其假釋期間尚未屆滿之情形，是證人劉哲
    龍於本院審理時證稱其於警局時未與被告同拘一室，且被告
    於案發當日明知其假釋業已期滿云云，並不足採。何況被告
    於警詢中，原係否認持有系爭槍彈，而依當日系爭槍彈為警
    查獲之情節，一般人亦無法驟然判定系爭槍彈係何人所持有
    ，是被告若無其他特殊理由，自可於偵查中堅持否認持有系
    爭槍彈，或推稱系爭槍彈係同車之證人劉哲龍所有，以逃避
    刑責，當無於偵查中翻供認罪之必要，是被告於本院訊問時
    所辯：其於偵查中供稱系爭槍彈係其所有，係因證人劉哲龍
    以其尚有九年半假釋期間尚未期滿，不能再犯案讓假釋撤銷
    之事相求，且其亦擔心二人均否認系爭槍彈之來源，將遭檢
    察官聲請法院羈押禁見之故等語，即非不無可能。
  2.再以證人劉哲龍於本件案發後之九十九年四月三十日應被告
    之邀，至被告位於彰化縣彰化市○○路49巷19號住處商談系
    爭槍彈之事時，其對於在場之被告及其友人吳松儒、陳海強
    均稱系爭槍彈係其所有，而被告係為避免劉哲龍前案九年多
    之假釋遭撤銷，因而在偵查中承認系爭槍彈係被告所有而替
    劉哲龍擔罪等情均不否認一節，業據證人吳松儒及陳海強於
    本院審理時證述綦詳，並經本院當庭勘驗當日由被告之妻利
    用數位相機所拍攝被告與證人劉哲龍、吳松儒及陳海強四人
    談話內容之錄影畫面查證無訛。且觀諸前揭錄影畫面，可知
    證人於談話中，尚曾陳稱：「（系爭槍彈是）阿標的。」、
    「他（指被告）也知道……我跟他說先認，要請律師要挺他
    。」、「事情認真說起來，東西拿回來的時候，我也跟他（
    指被告）說，這是要拿來抵現金的，當然今天情形到這…。
    」等語，亦足證被告所辯：系爭槍彈係證人劉哲龍自綽號「
    阿標」處所取得，欲用來換現金以償還劉哲龍積欠其之債務
    等語，所言應非虛構。
  3.至公訴人雖以前揭錄影畫面係在未經證人劉哲龍同意下，在
    私人住宅所拍攝之非公開談話，主張該錄影畫面應無證據能
    力；而證人劉哲龍亦於本院審理時證稱，其於拍攝上開錄影
    畫面當日並不知悉有遭人拍攝之情形，而其在當日所述不利
    於己之內容，均係遭被告友人以言語要脅其需替被告承擔持
    有系爭槍彈之罪責並讓被告父親安心，其為能平安離去，才
    故意藉詞敷衍被告及其友人云云。惟查：
  (1)按私人之錄音、錄影之行為所取得之證據，應受刑法第三百
    十五條之一與通訊保障及監察法之規範，私人違反此規範所
    取得之證據，固應予排除。然依通訊保障及監察法第二十九
    條第三款之規定「監察者為通訊之一方或已得通訊之一方事
    先同意，而非出於不法目的者，不罰」，是通訊之一方非出
    於不法目的之錄音，所取得之證據，即無證據排除原則之適
    用（最高法院九十一年度台上字第二三六三號、九十二年度
    台上字第二六七七號、九十四年度台上字第七一六號、第一
    六一九號判決意旨參照）。查本件被告所提出其於九十九年
    四月三十日在彰化家中客廳與證人劉哲龍、吳松儒、陳海強
    談話之錄影光碟，自被告之妻在現場所錄製，其目的乃在取
    得可證明系爭槍彈係證人劉哲龍所有之證據，此業據被告於
    本院審理時供述甚詳，足認其錄音行為並非出於不法之目的
    。又該錄影光碟之內容，係被告本人與證人劉哲龍、吳松儒
    及陳海強間之對話，非竊錄他人之間非公開之對話，且法律
    上亦無禁止本人截錄自己與他人對話，則無論被告之妻拍攝
    上開錄影光碟時是否有徵得證人劉哲龍之同意，自均無取證
    違法之問題，當有證據能力。參以，上開錄影光碟業經本院
    審理時當庭勘驗，製作勘驗筆錄在卷，並依刑事訴訟法第一
    百六十四條、第一百六十五條之規定於審理程序中提示調查
    ，應認依該錄音光碟所製作之勘驗筆錄有證據能力，先予敘
    明。
  (2)而證人劉哲龍雖於本院審理時證稱，其於九十九年四月三十
    日在被告家中與被告及證人吳松儒、陳海強對話時所為不利
    於己之對話，均係遭被告友人以言語要脅其需替被告承擔持
    有系爭槍彈之罪責並讓被告父親安心，其為能平安離去，才
    故意藉詞敷衍被告及其友人所為，故其當時所言均不實在云
    云。惟證人劉哲龍前揭所證，業據被告所否認，又依劉哲龍
    於本院審理時所證：「（剛說99年4月30日你確實有去白豈
    彰家，但是因為他朋有跟你說難聽話，是說了什麼難聽話？
    ）他叫我去，如果不去會讓我難看。」、「（他要怎麼讓你
    難看，你為何會害怕而去他家？）（不答）白豈彰先打電話
    給我，再給他朋友聽，說如果不來要給我難看，我想說過去
    瞭解一下，也不全是因為害怕過去，去那裡的原因很多，一
    部份是為了要拿藥，一部份是要瞭解什麼事情。」、「（如
    果叫你來你就來，為何還要跟你撂狠話？）因為他們常常跟
    我說這件事情，我當然不願意，跟我又沒有關係。」、「（
    他們跟你說的這件事情是什麼事情？）他們要我出來擔本案
    槍砲罪。」等語，可知劉哲龍前往被告家中前，早已知悉被
    告要其前來家中係為討論本件系爭槍彈案件之事，亦非因害
    怕被告友人恐嚇言語而前往。且觀諸本院勘驗被告所提當日
    錄影光碟之勘驗內容，可知被告及其友人當日並未對證人劉
    哲龍有何恐嚇言語及行為，而證人劉哲龍當日之言談及行為
    舉止亦屬正常。且若被告及其友人確有逼迫證人劉哲龍為被
    告頂罪之意，當可私下強迫劉哲龍書寫自白書，或自擬劇本
    要求劉哲龍照本宣科後以錄音或錄影方式拍攝，又何需於攝
    影當日由被告、證人吳松儒、陳海強三人輪流以向劉哲龍道
    德勸說之方式錄影，錄影內容又未明確交待系爭槍彈來龍去
    脈之可能。況證人劉哲龍自始亦未提出任何證據證明其於錄
    影當日在被告家中所言，均係遭被告及證人吳松儒及陳海強
    恐嚇脅迫所為，又其於本院審理時自稱被告拍攝上開錄影光
    碟，係在未告知其之情形下所為，更足證證人劉哲龍當日之
    言行，在未有其他外力之影響下，應屬真情流露，此外證人
    劉哲龍自身就系爭槍彈係何人持有與否之事實亦有相當之利
    害關係，是其於警詢、偵查及本院審理時所證：系爭槍彈係
    被告所有，並係被告於案發當日持至系爭車輛中放置而遭警
    查獲云云，應不可採。
  4.且證人劉哲龍於本件案發前之九十八年十月間某日晚上，曾
    持手槍一把至被告家中，欲以該槍為抵押品向被告借款而遭
    被告拒絕一情，業據當時在場與被告及劉哲龍一同飲酒聊天
    之證人吳松儒及陳海強於本院審理時結證屬實。另依證人吳
    松儒及陳海強於本院所證劉哲龍於當日所拿出之手槍有「黑
    黑的」、「小小的」、「約十九公分」、「扳機上有一個直
    的開關」、「握把有像塑膠的紋路，感覺很立體」等特徵，
    輔以其二人當庭所繪製該手槍之圖面與及扣案系爭手槍之照
    片相比對之結果，則其二人所證述及繪製所見劉哲龍當日所
    持手槍枝外型及特徵，實顯與扣案之系爭手槍大致相符。而
    本件證人吳松儒及陳海強與被告及證人劉哲龍均係朋友關係
    ，並無任何恩怨仇隙，且經本院隔離訊問之結果，其二人對
    於當日看見劉哲龍持槍向被告借錢之經過及其二人至被告家
    中飲酒聊天之細節過程，幾無任何不同，當非事先杜撰為設
    詞陷害證人劉哲龍所為，而有其可信之處。
  5.至本院茲就「扣案系爭槍彈於案發當時係被告或證人劉哲龍
    所持有」一事，依職權安排被告及證人劉哲龍至法務部調查
    局鑑識科學處南部地區測謊組以控制問題法及混和問題法實
    施測謊之結果，其中被告就：(1)扣案槍枝不是伊的。(2)槍枝
    不是伊藏放在車上的等問題，經測試呈情緒波動反應，雖經
    研判均有說謊；惟證人劉哲龍就上開二問題，經測試第一題
    亦呈情緒波動反應，研判有說謊，第二題則因測試未能獲致
    有效生理反應圖譜，無法據以認定有無說謊等情有該局一百
    年三月二十四日調科字第1000011250號測謊報告書及其測
    謊鑑定過程參考資料各一份附卷可考。是依本件被告及證人
    劉哲龍測謊之結果，雖不能據以排除扣案系爭槍彈可能係被
    告所持有之情形，但亦同樣無法忽略系爭槍彈恐係證人劉哲
    龍所持有之可能。且測謊鑑定係屬對人內心之心理檢查，可
    能因受測者之人格特性或測謊環境（包括測謊員之經驗及專
    業能力、測謊儀器之品質）等因素，致影響其結果之正確信
    ，又實施測謊之日期距離案發時間之長短，攸關受測者情緒
    已否平復，亦有影響鑑定之精確性，故其結果正確性之擔保
    仍有困難，不能使用檢查結果作為證明犯罪事實存在之實質
    證據，而僅能作為彈劾或增強證據證明力之用，法院仍應調
    查其他證據，以查受測謊人所述事實是否與事實相符，實屬
    正辦，亦不能據以認定被告確有持有扣案之系爭槍彈之事實
    ，而為被告不利之認定。
  (四)綜上所述，本件被告雖曾於偵查中坦承持有在其所有系爭車
    輛上查扣之系爭槍彈，而核與證人劉哲龍於偵查及本院審理
    時證述相符，惟被告所辯系爭槍彈係證人劉哲龍所有，欲用
    以向他人換現金以償還積欠其之債務，其於偵查中向檢察官
    認罪，係因劉哲龍以尚有九年半之假釋期間未滿相求，且係
    恐懼遭法院羈押所致等情，亦據證人吳松儒、陳海強於本院
    證述明確，並經本院勘驗被告於案發後與證人劉哲龍、吳松
    儒、陳海強在其家中商談之錄影光碟查證屬實，則被告所辯
    亦尚非無據。況本件系爭槍彈於案發當日係於系爭車輛副駕
    駛座腳踏墊上所查獲，當時並無人乘坐在該位上，根本無法
    直接認定係系爭車輛內之被告或證人劉哲龍所有。此外，復
    查無其他積極證據足認系爭槍彈確係被告所持有，則本諸無
    罪推定原則，被告之犯罪屬不能證明，依法自應為無罪判決
    之諭知。
據上論斷，應依刑事訴訟法第三百零一條第一項前段，判決如主
文。
本案經檢察官王惠芬到庭執行職務。
中    華    民    國    100    年    5    月    19    日
                  刑事第五庭  審判長  法  官  鄭文祺
                                      法  官  陳振謙
                                      法  官  劉秀君
以上正本證明與原本無異。
如不服本判決應於收受本判決後10日內向本院提出上訴書狀，並
應敘述具體理由。其未敘述上訴理由者，應於上訴期間屆滿後20
日內向本院補提理由書狀（均須按他造當事人之人數附繕本）「
切勿逕送上級法院」。
                                      書記官  曾盈靜
中    華    民    國   100    年    5     月    20    日